【裁判字號】    90,自,442
【裁判日期】    901114
【裁判案由】    詐欺
【裁判全文】
臺灣高雄地方法院刑事判決                            九十年度自字第四四二號
    自  訴  人  乙○○
    被      告  甲○○
右列被告因詐欺案件，經自訴人提起自訴，本院判決如左：
    主    文
甲○○無罪。
    理    由
一、自訴意旨略以：被告甲○○意圖為自己不法之所有，於民國八十年九月二十五日
    左右央請自訴人乙○○之弟丙○○前來自訴人住處向自訴人詐稱伊願以土地為自
    訴人抵押借款新臺幣（下同）四百萬元，自訴人不疑有詐，乃予應允，並簽發高
    雄市第五信用合作社新莊分社發票日期均為八十年九月三十日、面額均為一百萬
    元之支票四紙交付予自訴人之弟丙○○轉交予被告收執。詎被告收執後即將支票
    提示兌現，並不依約定提供土地為自訴人設定抵押，所借款項亦分文未還，嗣經
    自訴人於九十年八月十六日以高雄地方法院郵局第五九六二號存證信函催告被告
    於收信後三日內提供土地辦理抵押，被告仍置之不理，自訴人至此始知受騙。因
而認被告涉犯刑法第三百三十九條第一項之詐欺取財罪嫌云云。
二、按犯罪事實應依證據認定之，無證據不得認定其犯罪事實；復不能證明被告犯罪
    者，應諭知無罪之判決，刑事訴訟法第一百五十四條、第三百零一條第一項分別
    定有明文。次按認定不利於被告之事實，須依積極證據，苟積極證據不足為不利
    於被告事實之認定，即應為有利於被告之認定，更不必有何有利之證據。又告訴
    人之告訴，係以使被告受刑事訴追為目的，是其陳述是否與事實相符，仍應調查
    其他證據以資審認。最高法院分別著有三十年上字第八一六號及五十二年台上字
    第一三００號判例足資參照。
三、本件自訴意旨認為被告涉犯詐欺取財犯行，無非以支票影本四紙及高雄地方法院
    郵局第五九六二號存證信函影本一紙為其主要論據。訊據被告則堅詞否認有何詐
    欺取財之犯行，辯稱：「伊沒有請丙○○向自訴人表示要以土地向自訴人抵押借
    錢，伊係向丙○○借四百萬元，而且已經清償了。」等語。經查：本院質之證人
    丙○○於本院調查時到庭證稱：「當天我是向自訴人表示，我要向他拿錢，自己
    到外面做生意。自訴人共開高雄市第五信用合作社，帳號一０五，票號為０一八
    九六０至六五共六張支票，每張一百萬元，除了票號０一八九六四號支票未領外
    ，其餘五百萬元均有兌現。我拿了四張支票共四百萬元借給被告，被告事後也全
    部清償借款了。被告沒有向自訴人借錢。」（見本院九十年九月二十四日訊問筆
    錄）等語，核與被告前揭所辯等情相符，是被告上開辯稱伊係向證人丙○○借款
    ，並未向自訴人借款等語，應堪採信。再查：證人李樟於本院調查時到庭證稱
    ：「當時我與自訴人、被告、證人丙○○等人一同到藍興木議員服務處去調解，
    當時被告表示錢不關他的事，他是向證人丙○○借的，錢已還給證人丙○○了。
    」（見本院九十年十月二十二日訊問筆錄）等情，則證人李樟雖證稱被告確曾
    與自訴人前往藍興木議員服務處調解債務事宜，惟亦無法證明被告於八十年間有
    表示以土地向自訴人抵押借款一事，是證人李樟之證詞，尚難為有利自訴人之
    證明。本件自訴人除於自訴狀內片面表明被告詐欺取財之事實外，惟歷經本院多
    次庭訊，自訴人均自始無法提陳任何有關被告詐欺取財之佐證以憑調查，其所為
    被告片面之指訴，即難採為不利被告之認定基礎。此外，本院復查無其他積極證
    據足資證明被告有何自訴人所指之詐欺取財犯行，揆諸首開法條及判例之說明，
    不能證明被告犯罪，依法自應諭知無罪之判決。
據上論斷，應依刑事訴訟法第三百四十三條、第三百零一條第一項，判決如主文。
中    華    民    國      九十      年      十一      月      十四      日
                                    臺灣高雄地方法院刑事第七庭
                                        法  官  蔡  正  雄
右正本證明與原本無異。
如不服本判決，應於判決送達後十日內，向本院提出上訴狀。
                                        書記官  許  雅  惠
中    華    民    國      九十      年      十一      月      十四      日


司法院資訊處製作；財團法人民間司法改革基金會備份。
